【裁判字號】    99,上易,2115
【裁判日期】    991116
【裁判案由】    家暴傷害
【裁判全文】
臺灣高等法院刑事判決                99年度上易字第2115號
上  訴  人
即  被  告  甲○○
選任辯護人  林月雪律師
上列上訴人因家暴傷害案件，不服臺灣基隆地方法院99年度易字
第177 號，中華民國99年7 月30日第一審判決（起訴案號：臺灣
基隆地方法院檢察署99年度偵字第428 號），提起上訴，本院判
決如下：
    主  文
上訴駁回。
甲○○緩刑貳年。
    事實及理由
一、本案經本院審理結果，認第一審以被告甲○○犯家庭暴力之
    傷害罪，處拘役30日，如易科罰金，以新台幣1000元折算1
    日，認事用法，並無違誤，量刑亦稱妥適，應予維持，並引
    用第一審判決書記載之事實及理由（如附件）。
二、上訴人即被告甲○○上訴意旨略以：(一)國泰醫療財團法人汐
    止國泰綜合醫院99年3 月30日（九九）汐管歷字第565 號函
    暨所附病歷資料影本，其初入診間護理皮膚傷口部位，只記
    載「左手掌」（非左手背）亦無右手臂，與診斷書所載「左
    手背擦傷，頭痛及右手臂疼痛」，顯然不同，故告訴人之傷
    勢是否真實，尚滋疑義。(二)告訴人體型較被告壯碩、有力，
    被告豈能抓住告訴人；又告訴人既稱被告係用右手抓其右手
    臂，其隨即以左手撥開，如此豈會造成告訴人右手臂紅腫？
    再被告以左手抓告訴人左手背，則被告是左手掌心貼其手背
    或其手掌心，斷不可能造成告訴人「左手背擦傷」。(三)證人
    曾秀雯為告訴人之姊，其證詞顯有偏頗，且其證述與告訴人
    在原審之供述相異，倘告訴人與曾秀雯所言為真，依告訴人
    在原審證述，被告係以右手抓住告訴人右手臂，被告左手抓
    住其左手背，被告與告訴人是面對面，被告以雙手交叉的方
    式抓著告訴人雙手，與常情有違，而且根本無法使力，豈能
    抓住告訴人雙手，可知，證人曾秀雯之證詞，洵無可採。(四)
    登人林雲飛對於案發當時，究竟誰與誰相互拉扯，都不記得
    ，且對於究係「相機」或「手機」掉落，其在偵、審所述亦
    有不同，再案發當時證人林雲飛、曾秀雯、乙○○相鄰而站
    ，無一步之距離，而被告與母羅菊美與渠等面對面，若被告
    有拍落相機，證人林雲飛即可見到掉落地上為何物，豈會只
    是聽說？因之證人林雲飛之證詞殊無可採。基上所陳，案發
    當天，被告並未與告訴人有身體上接觸，告訴人雖提出驗傷
    單，但驗傷單與病歷表相左，且告訴人亦可自行製造傷勢後
    再前往驗傷，藉以誣陷被告，告訴人之目的，在於將本案判
    決書提供給告訴人之兄曾國群，做為其聲請改定監護子女之
    事證，益徵被告在本案係冤枉，為此提起上訴，請求撤銷原
    判決，為無罪諭知等語。
三、經查：(一)告訴人因本案受有左手背擦傷之事實，除據證人乙
    ○○證述在卷，並有汐止國泰綜合醫院診斷證明書及照片在
    卷可佐（見偵查卷第38、39頁），復有前開醫院告訴人98年
    9 月27日就診時之病歷資料存卷可參（見偵查卷第73頁），
    而告訴人於就診時，經醫師陳孟佳診斷後，確有告訴人主訴
    頭疼、右手臂疼及左手背擦傷之情，有上開病歷表可稽。雖
    上開病歷表在「初入診間護理」傷口部位係記載「左手掌」
    ，固屬無訛，然告訴人經醫師實際診療後，確有如前所述之
    傷害，不能以病歷表上記載之疏誤，即認診斷證明書與病歷
    資料不符，而認診斷證明書有造假之嫌。(二)告訴人於本案提
    出告訴時，其指訴被告之犯罪事實為：「... 過程中因被告
    及其家人情緒激動，故手持相機打掉，並抓著我的手臂進行
    拉扯，過程中敲擊我的頭部，導致頭痛，無力反擊，並將我
    的右手臂抓，致紅腫疼痛，以及左手背抓傷」等語（見偵卷
    第2 項）。於檢察官偵查時證述：「... 甲○○與羅菊美就
    出來開門。我姊姊曾秀雯要求要看曾承恩，羅菊美就口氣很
    不好的回話，我就開始拿相機起來錄，他們在爭執什麼我不
    知道。後來我錄到一半，甲○○要我們不要錄影了，員警說
    我有權利可以錄，後來甲○○直接衝過來，將我的相機拍掉
    ，就打到我右邊的太陽穴，兩隻手抓住我的兩隻手，因為他
    抓的太緊，所以我揮不開，後來是曾秀雯和員警看到，才知
    道甲○○對我動手，警員和我姊姊就將甲○○推開，員警還
    有警告不可以這樣子做。我右臂被抓紅，左手背被抓傷」等
    語（見偵查卷第24頁）。於原審審理時證述：「我與曾秀雯
    、林雲飛一到被告住處，出電梯後，我們就按被告家門鈴，
    被告家中一直沒有回應，等到約10分鐘後，羅菊美才從裡面
    開裡面的門出來，羅菊美一開門出來就對我們罵，內容我忘
    記了，林雲飛有跟羅菊美表明我們的來意，後來甲○○也有
    跟著出來，但是他們二人情緒很激動，林雲飛就一直跟羅菊
    美對話，安撫他的情緒，甲○○跟我在另一邊跟我起爭執，
    我們當時都站在門口，我看到他們情緒很激動，我才拿出相
    機錄影，但是甲○○就來把我的相機打掉，他是用一隻手揮
    掉我的相機，揮掉之後，我要把相機撿起來，甲○○就抓住
    我的一隻手，阻止我撿相機，我把他撥開，他就抓住我左手
    ，我們就在爭執，我就要把甲○○甩開，但他仍然抓住我，
    他並且打到我的頭」、「（你除了雙手受傷還有何處受傷？
    ）還有頭暈，因為我的頭有被打到，因為在拉扯的過程中，
    他的手有打到我的頭。」、「當天穿短袖衣服」等語（見原
    審卷第53頁）。依證人乙○○於偵查、審理之證詞，其證述
    關於被告有揮掉其相機、用手打到其頭部、拉扯時造成其右
    手臂紅腫及左手背擦傷等情，大致相符，且核與證人曾秀雯
    、林雲飛證述當時渠等確有拉扯等情相符，所為證言自足採
    信，因之被告辯稱當時其係雙手交叉抓住乙○○，因無法使
    力，不可能造成乙○○傷害云云，亦無可參。再證人乙○○
    雖證述其頭部有遭被告以手打到，而有頭痛，右手臂亦因遭
    被告抓到而有紅腫，惟此部分並不能證明係被告所傷害，而
    本案偵查檢察官亦同此見解，並未將告訴人所指訴之「頭痛
    及右手臂紅腫」，列為被告傷害告訴人之結果，因之告訴人
    所稱其另受有「頭痛及右手臂紅腫」傷害，尚不足採。(三)證
    人曾秀雯雖為告訴人之姊，然其於案發當時確有在場，並依
    其在場所聞見之事實供前具結而為證述，已足擔保其證言之
    真實性，被告以證人曾秀雯與乙○○間具親屬關係，空言其
    證言有偏頗云云，並無可採。再證人曾秀雯證述：我跟羅菊
    美交涉過程中，看到甲○○在打我妹妹乙○○，所以我趕快
    衝向他們，把他們分開，不然不知道我妹妹會被打成什麼樣
    子；甲○○是以雙手抓住乙○○雙手拉扯等語（見偵查卷第
    23頁），經核與證人乙○○證述其當時係與被告在一旁起衝
    突，「後來是曾秀雯和員警看到，才知道甲○○對我動手，
    警員和我姊姊就將甲○○推開」等語相符，被告辯稱案發當
    時乙○○係與曾秀雯、林雲飛併排而立，如其與乙○○有肢
    體衝突，林雲飛不可能不知，如有相機掉落，林雲飛更不可
    能不知等語，而質疑證人曾秀雯、林雲飛證詞真實性云云，
    亦無可參。(四)再證人即警員林雲飛已就其當日如何受理本案
    及到場處理之情形，於偵查及原審證述明確（見偵查卷第47
    頁反面，原審卷第54頁至第61頁），並均證述案發當時被告
    與告訴人確有爭吵及肢體之拉扯行為無訛，雖證人林雲飛關
    於案發當時告訴人乙○○究係攜帶「手機」或「相機」？其
    係看到手機掉在地上或聽到有人說相機掉在地上？先後或有
    證述不一之情，然證人林雲飛就此部分於原審審理時已說明
    ：「我無法確定是手機還是相機，但是我確定有聽到有人說
    手機或相機掉在地上，是告訴人或她姐姐曾秀雯說的」等語
    （見原審卷第60頁），則此不一致之情並非因證人林雲飛虛
    偽陳述之結果，而係因當時觀察之角度及時間久暫所致，尚
    不得因此即認證人林雲飛證述內容不一，即認所為證言均無
    可採信。(五)綜上，依證人乙○○、曾秀雯、林雲飛之證詞，
    被告於案發當時確有與乙○○發生肢體拉扯之衝突，且被告
    於本案提起上訴時亦自承：「雙方因言語衝突，加上那時有
    點混亂，所以在阻擋及拉扯間雙方手肘互有碰撞」等語，亦
    坦承雙方有拉扯手肘互有碰撞，有聲明上訴狀一份在卷可稽
    （見本院卷第9 頁），被告辯稱其與告訴人乙○○自始均無
    肢體接觸云云，顯非事實，而無可採信。被告上訴指摘原判
    決不當，為無理由，應予駁回。
四、末按被告未曾受有期徒刑以上刑之宣告，有被告前案紀錄表
    一份在卷可稽，其經本案偵查、審判程序，當知所警惕，信
    無再犯之虞，且本院審酌本案起因於告訴人與其姐曾秀雯同
    至被告住處欲探視其姪子時，因告訴人持相機對著被告攝影
    ，引起被告不悅，雖經制止，惟告訴人不予置理，雙方因此
    乃生口角爭執，進而衍生肢體衝突，本案係屬偶發之傷害行
    為，且告訴人所受左手背擦傷，傷情輕微並不嚴重等情，認
    為所宣告之刑以暫不執行為適當，爰併予宣告緩刑2 年，以
    啟自新。
據上論斷，應依刑事訴訟法第368 條、第373 條，刑法第74條第
1項第1款，判決如主文。
本案經檢察官沈世箴到庭執行職務。
中    華    民    國    99    年    11    月    16    日
                  刑事第八庭  審判長法  官  張傳栗
                                    法  官  劉嶽承
                                    法  官  黃斯偉
以上正本證明與原本無異。
不得上訴。
                                    書記官  王宜玲
中    華    民    國    99    年    11    月    17    日
附錄：本案論罪科刑法條全文
中華民國刑法第227條第1項
（未成年人）
對於未滿十四歲之男女為性交者，處 3 年以上 10 年以下有期
徒刑。
對於未滿十四歲之男女為猥褻之行為者，處 6 月以上 5 年以下
有期徒刑。
對於十四歲以上未滿十六歲之男女為性交者，處 7 年以下有期
徒刑。
對於十四歲以上未滿十六歲之男女為猥褻之行為者，處 3 年以
下有期徒刑。
第 1 項、第 3 項之未遂犯罰之。
附件：
臺灣基隆地方法院刑事判決               99年度易字第177號
公  訴  人  臺灣基隆地方法院檢察署檢察官
被      告  甲○○  女  26歲（民國○○年○月○○日生）
                    身分證統一編號：Ｚ000000000號
                    住基隆市○○區○○街18號6樓之1
選任辯護人  張漢榮律師
上列被告因傷害案件，經檢察官提起公訴（99年度偵字第428號
），本院判決如下︰
    主  文
甲○○傷害人之身體，處拘役拾日，如易科罰金，以新台幣壹
仟元折算壹日。
    犯罪事實
一、緣甲○○為曾國群之前妻，乙○○為曾國群之胞妹，甲○○
    與乙○○屬家庭暴力防治法第3條第4款之家庭成員。民國98
    年9 月27日上午10時許，乙○○原受曾國群所託，接回曾國
    群與甲○○所生之小孩，以行使探視權。嗣於前往接回小孩
    途中，乙○○及曾秀雯（乙○○之姐）接獲曾國群來電告稱
    因小孩發燒，恐無法如期帶回。乙○○及曾秀雯對此說詞心
    生懷疑，為查證上情，乃會同當地基隆市警察局第三分局百
    福派出所警員林雲飛前往甲○○位在基隆市○○區○○街18
    號6樓之1的住所探望小孩。待乙○○及曾秀雯隨同警員林雲
    飛到達甲○○住所，甲○○及其母羅菊美開門後，雙方即因
    口角互起爭執，乙○○乃手持數位相機攝錄存證，甲○○見
    狀，擔心小孩受擾，乃出言制止，惟乙○○仍執意攝錄，甲
    ○○因而心生不滿，乃基於傷害之故意，拍落乙○○手持之
    數位相機，或見甲○○欲拾撿掉落於地之數位相機，即與乙
    ○○發生肢體上激烈拉扯，藉此阻止乙○○拾撿，致乙○○
    受有左手背擦傷之傷害。
二、案經告訴人乙○○訴請臺灣基隆地方法院檢察署檢察官偵查
    起訴。
    理  由
一、證據能力：
  (一)按被告以外之人於審判外之言詞或書面陳述，除法律有規定
    者外，不得作為證據；被告以外之人於偵查中向檢察官所為
    之陳述，除顯有不可信之情況者外，得為證據；又除顯有不
    可信之情況外，從事業務之人於業務上或通常業務過程所須
    製作之紀錄文書、證明文書得為證據，刑事訴訟法第159 條
    第1 項、159 條之1 第2 項、第159 條之4 第2 款分別定有
    明文。
  1.證人乙○○、曾秀雯於偵查中向檢察官所為之陳述，屬被告
    以外之人於審判外之言詞陳述，惟檢察官係國家公務員，代
    表國家偵查犯罪，實行公訴，而實務運作時，檢察官向被告
    以外之人所取得之陳述，原則上均能遵守法律規定，不致違
    法取供，其可信度極高，此外，復無其他顯不可信情況，而
    證人亦經依法具結在案，是就該審判外之言詞陳述，應認依
    刑事訴訟法第159 條之1 第2 項具有證據能力。
  2.汐止國泰綜合醫院診斷證明書、國泰醫療財團法人汐止國泰
    綜合醫院99年3 月30日（九九）汐管歷字五六五號函暨所附
    病歷資料影本，為從事醫療業務之人於業務上所製作之紀錄
    文書、證明文書，且查無顯不可信之情況，合於刑事訴訟法
    第159 條之4 第2 款之情形，得為證據。
  (二)卷附告訴人乙○○之受傷照片4 幀，屬非供述證據，而經審
    酌其作成或取得之情況，並無違背法定程序取得之情形，依
    刑事訴訟法第158 條之4 之反面解釋，應認具有證據能力，
    而得為本案之證據。
二、事實認定：
    訊據被告甲○○固坦承：98年9 月27日上午10時許，伊於告
    訴人乙○○與其姐曾秀雯會同員警林雲飛，至其住處場探視
    伊與曾國群所生之小孩時，曾與告訴人發生口角爭執，惟矢
    口否認有何傷害犯行，辯稱：告訴人拿數位相機錄影時，伊
    因擔心嚇到小孩，所以有用手擋住攝影鏡頭阻止告訴人進行
    攝錄，但絕無拍落相機，相機也沒有掉在地上，伊也沒有與
    告訴人發生拉扯或有何肢體上碰觸云云，經查：
  (一)98年9 月27日上午10時許，告訴人乙○○與其姐曾秀雯原受
    曾國群所託，欲接回曾國群與被告所生之子，嗣因曾國群來
    電告知小孩發燒，無法讓告訴人接回，告訴人乃與曾秀雯會
    同基隆市警察局第三分局百福派出所警員林雲飛，共同前往
    被告位在基隆市○○區○○街18號6樓之1的住所探望小孩，
    3 人抵達被告前開住處後，被告與其母羅菊美，因與告訴人
    乙○○及其姐曾秀雯言語不合，而互起爭執，告訴人乙○○
    即持數位相機攝錄等情，為被告所不否認，且據證人乙○○
    、曾秀雯、林雲飛及羅菊美證述明確，堪以認定。
  (二)被告固以前詞置辯，然查：證人乙○○於偵查中結證稱：被
    告將其相機拍落後，有用手打到其太陽穴，兩隻手抓住其兩
    隻手等語（99年度偵字第428 號卷第24頁）、於本院審理中
    結證證稱：伊與曾秀雯、林雲飛到被告住處，被告之母羅菊
    美開門後，被告也有跟著出來，但他們二人的情緒很激動，
    被告則與伊有起爭執，伊看到對方情緒很激動，就拿出相機
    錄影，被告就用手把伊的相機打掉，伊要把相機撿起來，被
    告就抓住伊的一隻手，要阻止伊拾撿相機，伊即將被告的手
    撥開後，但被告又抓住伊的左手，伊就要甩開被告，雙方就
    互相爭執，被告還有打到伊的頭等語（本院99年7 月20日審
    理筆錄第5 頁）；證人曾秀雯則於偵查中具結證稱：伊在跟
    羅菊美交涉過程中，看到被告以雙手抓住乙○○的兩手拉扯
    ，伊就趕快衝過去將他們二人分開，可能是因為乙○○拿相
    機錄影，而打乙○○等語（99年度偵字第428 號卷23頁）；
    證人林雲飛於本院審理中乃結證稱：98年9 月27日伊係全程
    在場，乙○○與曾秀雯要去被告住處看小孩，羅菊美及被告
    於開門後，就發生言語上爭執，後來被告與證人乙○○就發
    生拉扯，伊當時有有口頭制止他們二人說『不要這樣』；當
    天伊有看到告訴人乙○○拿相機拍攝，也有在現場伊有聽到
    有人說相機掉在地上等語（本院99年7月20日審理筆錄第7頁
    、第8 頁、第11頁），而證人林雲飛與告訴人乙○○或被告
    並無任何恩怨仇隙關係，於案發時，亦僅係為了執行勤務，
    始陪同告訴人乙○○至被告家中探視小孩之警員，依理當無
    偏袒告訴人或設詞誣陷被告之可能，是其所為證詞當具可信
    性，應可採信，而互核證人林雲飛與證人曾秀雯、乙○○之
    證述可知，被告於證人乙○○持數位相機進行攝錄後，確曾
    與告訴人為肢體上拉扯，雖證人乙○○於偵查中所證其遭被
    告打到頭部之細節與其於審判中所證互有出入，惟其所證與
    被告互有拉扯乙節，則與證人曾秀雯、林雲飛所證內容相符
    ，而堪以採信，是被告所辯：其未與證人乙○○有肢體上任
    何碰觸云云，洵非足採。
  (二)又證人乙○○於手持持數位相機拍攝之際，被告乃用手拍落
    告訴人所持之數位相機乙節，除據證人乙○○於偵查及本院
    審理中結證證述明確外，並據證人林雲飛於本院審理中結證
    稱：當天伊有看到告訴人乙○○拿相機拍攝，也有在現場聽
    到有人說相機掉在地上等語（本院99年7月20日審理筆錄第8
    頁），而證人乙○○所提事發時之錄影檔案，經本院勘驗結
    果為：攝影時間為4 秒，畫面內出現被告及其母羅菊美，並
    聽見被告與陪同告訴人乙○○前往之人有口角爭執，被告伸
    手阻擋鏡頭之拍攝，隨之終止攝影，有本院所製勘驗筆錄（
    本院99年6 月11日準備程序筆錄第2 頁）在卷足參，互核上
    情觀之，證人乙○○持數位相機，實際錄影之時間僅有4秒
    ，而證人乙○○之所以持相機進行錄影，其目的乃係紀錄當
    時雙方之對話及互動情形，倘被告僅有以手擋住鏡頭，與相
    機未有何碰觸，則衡以常情，告訴人應當會移動身體，而繼
    續進行攝影，而非僅攝錄4 秒，且警員林雲飛亦證稱：其於
    當場有聽見有人說相機掉在地上等語，堪認證人乙○○所證
    其所持之相機係遭被告拍落乙節，應屬可信。另證人羅菊美
    固於本院審理中證稱：伊回房抱小孩前，因乙○○一直在拍
    照，伊跟被告覺得不舒服，所以被告有擋住鏡頭叫乙○○不
    要拍，而當時乙○○、曾秀雯都沒有說相機掉在地上，伊抱
    小孩走出來後，也沒有聽到乙○○與被告有拉扯之事云云（
    本院99年7 月20日審理筆錄第15頁），惟證人羅菊美前開所
    證，顯與證人乙○○、曾秀雯、林雲飛所證，互有出入且明
    顯不符，復衡及證人羅菊美乃係被告之母，基於母女情誼，
    所為證詞，難免迴護被告，是其所證有利被告之證述，自難
    遽採為有利被告之認定。
  (三)再證人乙○○於手持數位相機攝錄遭被告拍落，並與被告因
    之發生拉扯後，即受有左手背之擦傷乙節，業據證人乙○○
    證述如前（詳參二、(二)所示）並有告訴人之傷勢照片、汐止
    國泰綜合醫院98年9月27日出具之診字第Ｅ-000-000000號診
    斷證明書及國泰醫療財團法人汐止國泰綜合醫院99年3 月30
    日（九九）汐管歷字第五六五號函暨所附病歷資料影本（同
    上偵卷第38頁、第39頁第、72頁至第78頁）在卷可稽，而警
    員林雲飛於本院審理中亦具結證稱：當伊與乙○○、曾秀雯
    離開到1 樓時，乙○○有說他要驗傷，伊則回稱：傷害罪是
    告訴乃論之罪，如果要提告訴，可以檢具驗傷單到警局提出
    等語（本院99年7 月20日審理筆錄第11頁），是證人乙○○
    於離開被告住處後，立即發現受有傷害，並表示要驗傷，顯
    見乙○○所受之傷，並非事後捏造，確係因被告上開行為所
    致。辯護人固為被告辯護稱：被告於案發時乃係從事美容業
    ，對於指甲之長度公司規定有所限制，是告訴人左手背之擦
    傷應非被告所造成，且告訴人在準備程序中曾稱：伊有揮開
    被告的手之行為，則告訴人左手背擦傷亦可能由告訴人自己
    所造成云云，然查：被告於告訴人會同證人曾秀雯、林雲飛
    於98年9 月27日至其住所探視小孩時，確曾拍落告訴人所持
    數位相機並發生拉扯乙節，已如前述，而證人乙○○於本院
    審理中復證稱：被告抓住伊一隻手，要阻止伊拾撿相機，伊
    即將被告的手撥開，但被告又抓住伊的左手，伊就要甩開被
    告，雙方就互相爭執等語（本院99年7月20日審理筆錄第5頁
    ），是證人乙○○揮開被告之手的行為，僅係為了使己被抓
    住的手掙脫，始撥開被告之手，而斯時彼二人尚未互有激烈
    拉扯，證人乙○○當不致於混亂中誤傷己手，且根據經驗法
    則，無論被告是否留有長指甲，其於拍落告訴人手持之數位
    相機，並為阻止告訴人拾撿掉落於地之數位相機而發生拉扯
    時，其目的既係藉此阻止告訴人攝錄，其所施力道，堪認非
    輕，足以致人受傷，且再佐以卷附告訴人乙○○傷勢照片（
    同上偵卷第38頁上方）及汐止國泰綜合醫院診斷證明書觀之
    ，告訴人雖受有左手手背之擦傷，惟其擦傷之範圍非廣，亦
    非指甲所為之抓痕，倘被告於以手抓住告訴人之左手時，係
    留有長指甲，則告訴人手部傷害範圍當非僅止於此，由此可
    知，告訴人所受左手背擦傷之傷害與被告是否留有指甲顯然
    無涉，故而，辯護人前開所辯，要非可採。
  (四)綜上，被告所為前開辯解，無足採信，所犯傷害犯行之罪證
    明確，應依法論科。
三、論罪科刑：
  (一)按刑法上之故意，分為直接故意（確定故意）與間接故意（
    不確定故意），「行為人對於構成犯罪之事實，明知並有意
    使其發生者」為直接故意。「行為人對於構成犯罪之事實，
    預見其發生而其發生並不違背其本意者」為間接故意。本件
    被告為阻止告訴人乙○○進行攝錄，乃以手拍落告訴人手持
    之數位相機，並進而與告訴人發生肢體上拉扯，其明知上開
    不法腕力之施加，會造成他人身體之傷害，竟仍執意為之，
    是被告對告訴人所為上開傷害行為，應認具有直接故意甚明
    。
  (二)次按，家庭暴力防治法所稱家庭暴力，係指家庭成員間實施
    身體或精神上不法侵害之行為；所謂家庭暴力罪，係指家庭
    成員間故意實施家庭暴力行為而成立其他法律所規定之犯罪
    ，家庭暴力防治法第2 條第1 款、第2 款分別定有明文。查
    被告甲○○與曾國群曾為夫妻關係，告訴人乙○○為曾國群
    之妹，此有個人戶籍資料查詢結果附卷可稽，是告訴人乙○
    ○與被告甲○○乃曾為二親等之旁系姻親，二人間具有家庭
    暴力防治法第3 條第4 款所稱之家庭成員關係。
  (三)核被告甲○○所為，係犯刑法第277 條第1 項之普通傷害罪
  ，且屬於對家庭成員間實施身體不法侵害之行為，自該當家庭
    暴力防治法所稱之家庭暴力罪。惟因家庭暴力防治法對於家
    庭暴力罪並無科處刑罰之規定，是以僅依刑法傷害罪予以論
    罪科刑即可。爰審酌被告因細故即與告訴人乙○○發生拉扯
    ，造成告訴人之傷害，其所為殊不可取；惟被告前無任何刑
    案前科紀錄，有臺灣高等法院被告前案紀錄表及臺灣基隆地
    方法院檢察署刑案資料查註紀錄表在卷可參，素行尚佳，及
    考量本件被告與告訴人爭執之起因係因告訴人持數位相機逕
    行攝錄，且互有口角，被告為阻止告訴人此舉，始為上開傷
    害犯行，暨衡及被告雖未與告訴人達成和解，然告訴人所受
    傷勢尚屬輕微，兼衡酌被告之犯罪手段、智識程度等一切情
    狀，量處如主文所示之刑，併諭知易科罰金之折算標準示懲
    。
據上論斷，應依刑事訴訟法第299 條第1 項前段，家庭暴力防治
法第2 條第2 款，刑法第277 條第1 項、第41條第1 項前段，刑
法施行法第1 條之1 ，判決如主文。
本案經檢察官樊家妍到庭執行職務。
中    華    民    國    99    年    7     月    30    日
                  刑事第五庭審判長法    官   齊  潔
                                  法    官   王慧惠
                                  法    官   周霙蘭
以上正本證明與原本無異。
如不服本判決應於收受送達後10日內向本院提出上訴書狀，並應
敘述具體理由；其未敘述上訴理由者，應於上訴期間屆滿後20日
內向本院補提理由書(均須按他造當事人之人數附繕本)「切勿逕
送上級法院」。
中    華    民    國    99    年    7     月    30    日
                                  書 記 官   莊智凱
附錄論罪法條：
中華民國刑法第277條
（普通傷害罪）
傷害人之身體或健康者，處 3 年以下有期徒刑、拘役或 1 千元
以下罰金。
犯前項之罪因而致人於死者，處無期徒刑或 7 年以上有期徒刑
；致重傷者，處 3 年以上 10 年以下有期徒刑。

司法院資訊處製作；財團法人民間司法改革基金會備份。
